臺灣高等法院刑事判決　　　　　　　　　　　　　九十一年度上訴字第二二九五號
　　上　訴　人
　　即　被　告　甲○○
右上訴人因違反槍砲彈藥刀械管制條例案件，不服臺灣桃園地方法院九十年度訴字第
一三九二號，中華民國九十一年四月三日第一審判決（起訴案號：臺灣桃園地方法院
檢察署九十年度偵字第七○一四號），提起上訴，本院判決如左：
    主  文
原判決關於甲○○被訴製造手槍及子彈罪部分撤銷。
甲○○共同未經許可，製造其他可發射子彈具有殺傷力之手槍，累犯，處有期徒刑陸
年，併科罰金新台幣玖萬元。罰金如易服勞役，以銀元佰元即新台幣玖佰元折算壹
日。扣案仿ＢＥＲＥＴＴＡ廠半自動手槍之玩具手槍貳把（各含彈匣壹個）、有殺傷
力改造子彈參發、無殺傷力改造子彈成品拾壹發、子彈半成品貳拾顆、土造槍管壹支
、彈頭貳拾個、底火壹佰貳拾柒個、挫刀拾肆支、游標卡尺壹支、鑽尾貳支、鑽孔機
、鉗台、電鑽各壹台，均沒收。
    事  實
一、甲○○曾因盜匪等案件，經原法院判處有期徒刑十年二月確定，於民國八十七年
    十月二十八日執行完畢，仍不知悔改。其與廖偉任均明知槍砲彈藥刀械管制條例
    所列之槍砲、彈藥為管制物品，非經許可，不得任意製造、持有，而仍與廖偉任
    共同基於製造槍支、子彈之犯意，自九十年四月二十日起至同年四月二十四日止
    ，由甲○○自不詳管道取得仿ＢＥＲＥＴＴＡ廠半自動手槍製造之玩具手槍（下
    稱仿貝瑞塔玩具手槍）二把（各含彈匣一個）、子彈成品十五發、子彈半成品二
    十顆、制式霰彈一發、土造槍管一支、彈頭二十個、底火一百二十七個為材料，
    並提供廖偉任槍管草圖一張，囑廖偉任持該圖前往桃園縣新屋鄉永安村不詳鐵工
    廠，委託不知情之工人按圖車做金屬槍管一支後，二人在廖偉任桃園縣新屋鄉東
    明村甲頭厝十二之一號住處，以廖偉任所有之銼刀、游標卡尺、鑽尾、鑽孔機、
    鉗台、電鑽及另一支已車通之金屬槍管等工具，將前開二把仿貝瑞塔玩具手槍槍
    管取下，換裝金屬槍管，改造成可發射子彈具有殺傷力之玩具手槍二把；另在十
    五顆玩具子彈上加裝土造金屬彈頭，製成可擊發具有殺傷力之子彈四發（鑑定後
    一發試射耗損），餘十一發無法擊發，則無殺傷力。完成後，二人將改造手槍、
    子彈成品、半成品連同其餘改造材料、工具，一併藏放在廖偉任上址住處。
二、嗣於同年四月二十七日凌晨六時許，警方循線前往查探，廖偉任自動向警提出前
    開槍枝、子彈及供改造用之子彈半成品、底火等物，警方旋再扣得廖偉任所有供
    製造槍、彈所用之挫刀十四支、游標卡尺一支、鑽尾二支、鑽孔機一臺、鉗台一
    台、電鑽一台，再由員警循線於同日下午一時四十分許，在桃園縣新屋鄉○○路
    二九六號五樓百樂遊藝場查獲甲○○，並自其身上皮夾內起出前開槍管草圖一張
    扣案。
三、案經桃園縣警察局楊梅分局報請台灣桃園地方法院檢察署檢察官偵查起訴。
    理  由
一、訊據上訴人即被告甲○○矢口否認右開犯行，並辯稱：槍管草圖不是從其皮包裡
    搜出，該草圖亦經有關機關鑑定，無法製造槍管槍械，伊沒有製造手槍，也沒有
    囑廖偉任託人車槍管，廖偉任等所言不實在云云。
二、經查：
  (一)右揭事實，業據共同被告廖偉任供承：「於九十年四月二十日左右，我看到甲○
    ○帶來改造槍枝的工具，和乙把槍，過三天後又帶乙把槍回來改造，就是被警方
    所查到的二支九二貝瑞塔改造手槍。於九十年四月二十四日晚上大約十九時三十
    分，甲○○又帶回乙支槍管，我常常看到甲○○拿出改造手槍，在改造．．。」
    「（警方在甲○○身上查獲乙張改造手槍、槍管、藍圖，你是否看過，是否可以
    說明？）有看過，是甲○○拿給我的，於九十年四月二十一日甲○○叫我到鐵工
    廠車了乙支槍管，．．。」（見偵卷第十四頁正反面）；核與證人呂垣墇於警訊
    證稱：「我有目睹甲○○在製造，廖偉任在旁幫忙。」、「槍支的槍管是甲○○
    叫廖偉任去車，槍支是甲○○用鑽孔機及挫刀、鉗台在製造。」，於偵訊時證稱
    ：「（是否見過甲○○在查獲處改造槍支？）有。我於九十年四月二十日及二十
    三日二天，在查獲處看到羅某在車槍管，裝填彈頭。」（見偵卷第十八頁、第一
    一○頁反面），證人劉欣怡證稱：「警方所查獲之改造槍支，是屬甲○○所有．
    ．。」（見偵卷第二十三頁），證人范姜群現於檢方結證：「羅某經常去查獲處
    ，我過去三次都有見到羅某在該處，在查獲前我曾看到羅某拿槍出來拆裝擦拭．
    ．。我在場時有看到他問廖偉任『你朋友管子車好沒？』。」「【（提示卷附草
    圖）曾否見過？】我有看過羅某從皮夾拿出來與廖偉任在討論。」（見偵卷第一
    一○頁）之情節相合；並有槍管草圖一張、查獲現場槍支及子彈照片附卷，暨如
    事實欄所示槍彈及改造之工具扣案可資佐證。而扣案之槍、彈，經送內政部警政
    署刑事警察局鑑驗結果，認手槍二支均係仿ＢＥＲＥＴＴＡ廠半自動手槍製造之
    玩具槍換裝車通之金屬槍管改造而成，滑套及槍身為金屬材質，擊發機械正常，
    具發射子彈功能；土造子彈四顆外觀完整，採樣試射一顆結果可擊發，另制式子
    彈一顆為１２ｇａｕｇｅ制式霰彈，均有殺傷力，有該局九十年五月一日刑鑑字
    第五八七五八號鑑驗通知書在卷可稽。
  (二)原審將前述槍管草圖經與扣案槍管相互比對結果，槍管部分大致上與草圖相符，
    並製有勘驗筆錄及相片在卷可考（見原審卷第一三一頁至第一三三頁），堪認該
    圖為描繪土造槍管之手繪簡圖無誤。被告於警訊時自承該草圖係從其皮包所拿出
    等語（見偵卷第四十六－一頁）。核與證人即查獲警員廖經煒供證：「當天我在
    轄區內巡邏，在查獲處前廣場發現民眾報案失竊之贓物，我們入內查看，發現劉
    欣怡、廖偉任、呂垣墇他們三人透露房子內有槍（我們先查到改造工具，詢問他
    們三人），在現場他們三人都有說該等槍械是甲○○的．．他們三人回到警局，
    還是說槍是羅某的．．．我去找他（指甲○○）到所裡時，我請他將身上東西都
    拿出來，他將皮夾取出，我當著他的面在皮夾內取出卷附的草圖，．．」，證人
    即警員鄭秋水供證：「我沒有到現場，回到所裡時，我有看到在羅某皮夾內找出
    卷附的草圖．．。」（以上見偵卷第一○二頁），證人即警員葉正明證稱：「．
    ．將羅某帶回新屋分駐所，當時我也在所內在製作筆錄，有員警請羅某將證件拿
    出來，結果在皮夾內發現本件草圖．．。」「我親耳聽到他說草圖是他的．．。
    」（見偵卷第九十七頁）之情節相合。參以證人呂垣樟、范姜群現亦均供證看過
    羅某從皮夾拿出該草圖無誤等語（見第一一○頁、第一一一頁）。則槍管草圖為
    被告所有，委無疑問，其持有槍管草圖，益見其有製造槍械之行為。至扣案草圖
    經原審送請聯勤第二○五兵工廠鑑定結果，據覆該草圖無中心眼孔，無材料規格
    ，依草圖外型結構研判，無預留彈膛及槍機部分，亦無擊發機構設計，且無相關
    零件及組合圖，研判無法作為土造槍管或其他槍械組成部分之用等語，雖有該兵
    工廠九十一年一月九日（九一）淳論第○一六七號函在卷可參（見原審卷第一三
    五頁），然徵之該草圖僅劃有長管乙支，並記載所需管子之長度與寬度，本猶需
    加工完成始得為槍管，是聯勤兵工廠指依草圖外型結構研判不能作為土造槍管，
    並無不合。故該鑑定仍不能為有利被告之認定。
  (三)證人呂垣墇、廖偉任雖於偵查及原審審理時均改稱：手槍及子彈不是被告的，是
    一個叫「阿雞」（雞哥）的云云（見偵卷第五十八頁、原審卷第一八四頁），證
    人范姜群現亦翻稱：我指的「阿田」不是被告甲○○云云（見偵卷第一一六頁）
    。惟與其等先前所述不一，任意翻異，已無實據，參之證人呂垣墇於偵訊時曾供
    證：「（為何初訊時否認前開情事？）在內勤拘留室時他（指被告）恐嚇說要對
    我不利。」「（『阿雞』是何人？）羅某要我們隨便編一個人出來。」（見偵卷
    第一一○反面、第一一一頁反面），足認證人等事後翻異，無非迴護被告，實無
    足取。至被告另請求檢驗扣案槍、彈及槍管草圖上有無其指紋、筆跡乙節，本院
    認本件事證已明，此部分調查並無必要，附予敘明。
  綜上所述，本件事證明確，被告所辯，屬事後卸責之詞，不足採信。其犯行洵堪認
  定，應依法論科。
三、按所謂「改造模型槍」，係指原設計非供殺敵、獵物，而使用特殊子彈，可供田
    徑比賽起始信號、嚇退野獸或射擊訓練等用途之金屬材質槍枝，非一般廠商為供
    觀賞或作樣品所製造之各類槍枝模型，亦非市售之玩具槍；而以玩具槍改造並具
    殺傷力者，則屬其他可發射金屬或子彈具有殺傷力之槍枝，有內政部警政署刑事
    警察局八十五年十二月二十七日刑鑑字第七八○一九號函可考。查本件仿貝瑞塔
    玩具手槍二把，均係以金屬玩具槍換裝金屬槍管而成，業如前述，自屬槍砲彈藥
    刀械管制條例第十一條所稱之其他可發射子彈具有殺傷力之各式槍砲。核被告所
    為，係犯槍砲彈藥刀械管制條例第十一條第一項之製造其他可發射子彈具有殺傷
    力之槍支罪、同條例第十二條第一項之製造子彈罪。被告持有改造玩具手槍、子
    彈之低度行為，為製造之高度行為所吸收，不另論罪。被告與廖偉任，有犯意聯
    絡及行為分擔，均為共同正犯。被告雖改造槍彈多日，但持續為之，乃接續犯。
    被告同時改造槍、彈，係一行為同時觸犯製造其他可發射子彈具有殺傷力之槍支
    罪及製造子彈罪，為想像競合犯，應從較重之製造其他可發射子彈具有殺傷力之
    槍支罪處斷。又被告前有如事實欄所示之科刑及執行情形，有本院被告全國前案
    紀錄表一紙附卷足憑，其於刑之執行完畢後，五年內再犯本件有期徒刑之罪，為
  累犯，依法加重其刑。
四、原審論處被告罪刑本非無見，惟被告犯罪時間至九十年四月二十四日止，原判決
    誤為同年月二十三日；被告持續改造槍彈，為接續犯，原審誤為
    連續犯，又扣案之仿貝瑞塔手槍二把（各含彈匣一個）、有殺傷力改造子彈四發
    （鑑定後一發試射耗損）、無殺傷力改造子彈成品十一發、子彈半成品二十顆、
    土造槍管一支、彈頭二十個、底火一百二十七個，為被告所有，原判決誤為共犯
    廖偉任所有，犯罪事實認定有誤；另原判決適用法律欄，漏引刑法第十一條前段
    ，均有未洽。被告上訴否認犯罪，雖無理由，然原判決既有可議，仍屬無可維持
    ，自應由本院將原判決此部分撤銷。爰審酌被告品行、犯罪動機、手段，改造槍
    械對社會所生之潛在危害，及犯後否認犯行，不知悔改等一切情狀，量處如主文
    所示之刑，並就罰金部分諭知易服勞役之折算標準。扣案仿貝瑞塔手槍二把（各
    含彈匣一個）、有殺傷力改造子彈四發（鑑定後一發試射耗損，已無殺傷力非違
    禁物，不再沒收），均為違禁物；而無殺傷力改造子彈成品十一發、子彈半成品
    二十顆、土造槍管一支、彈頭二十個、底火一百二十七個，則為被告所有，業經
    證人劉欣怡證述在卷（見偵查卷二十三頁），屬供本件犯罪所用之物，均應依法
    宣告沒收。另扣案之挫刀十四支、游標卡尺一支、鑽尾二支、鑽孔機一臺、鉗台
    一台、電鑽一台，為共犯廖偉任所有，分據被告及廖偉任陳明於卷（見原審卷第
    一八五頁、本院九十一年十月三十日審理筆錄），係供本件犯罪所用之物，亦應
    依刑法宣告沒收。
據上論斷，應依刑事訴訟法第三百六十九條第一項前段、第三百六十四條、第二百九
十九條第一項前段、槍砲彈藥刀械管制條例第十一條第一項、第十二條第一項、刑法
第十一條前段、第二十八條、第五十五條、第四十七條、第三十八條第一項第一款、
第二款、第四十二條第二項、罰金罰鍰提高標準條例第二條、現行法規所定貨幣單位
折算新台幣條例第二條，判決如主文。
本案經檢察官謝英民到庭執行職務。
中      華      民      國    九十一    年     十一     月     十三     日
                              臺灣高等法院刑事第五庭
                                  審判長法  官  曾  德  水
                                        法  官  蘇  素  娥
                                        法  官  楊  貴  雄
右正本證明與原本無異。
如不服本判決應於收受送達後十日內向本院提出上訴書狀，其未敘述上訴之理由者並
得於提起上訴後十日內向本院補提理由書（均須按他造當事人之人數附繕本）。
                                        書記官  林  淑  貞
中      華      民      國    九十一    年     十一     月     十四     日
附錄：本判決論罪科刑法條全文
槍砲彈藥刀械管制條例第十一條第一項：
一未經許可，製造、販賣或運輸第四條第一款所稱其他可發射金屬或子彈具有殺傷力
  之各式槍砲者，處五年以上有期徒刑，併科新台幣一千萬元以下罰金。
槍砲彈藥刀械管制條例第十二條第一項：
一未經許可，製造、販賣或運輸子彈者，處一年以上七年以下有期徒刑，併科新台幣
  五百萬元以下罰金。
